【裁判字號】    95,易,975
【裁判日期】    951026
【裁判案由】    竊盜
【裁判全文】
臺灣臺南地方法院刑事判決
聲  請  人  臺灣臺南地方法院檢察署檢察官
被      告  甲○○
上列被告因竊盜案件，經檢察官聲請簡易判決處刑（九十五年度
偵字第九四五五號）及聲請併案審理（九十五年度偵字第一一０
五０號），本院改依通常程序審理，暨檢察官當庭擴張犯罪事實
，經被告於準備程序期日就被訴事實為有罪之陳述，經本院合議
庭裁定由受命法官獨任行簡式審判程序，並判決如下：
    主  文
甲○○連續竊盜，累犯，處有期徒刑拾月。
    事  實
一、甲○○前於民國（下同）九十三年間因違反毒品危害防制條
    例案件，經本院以九十三年度訴字第一一二五號判決判處有
    期徒刑十月確定，於九十四年十一月十六日縮刑期滿執行完
    畢。
二、詎猶不知悔改，竟基於意圖為自己不法所有之概括犯意，或
    獨自，或與黃俊銘共同承上開概括犯意聯絡與行為分擔，先
    後於如附表所示之時、地，以如附表所示之方式，連續竊取
    他人之動產。嗣於九十五年五月六日，甲○○竊盜得手後欲
    離去時，當場為薛文賢發覺而報警查獲如附表編號一所示之
    犯罪事實；復於同年五月十五日中午十二時五十分許，林雪
    鳳返家發現而報警查獲如附表編號二所示之犯罪事實；再於
    同年六月六日凌晨三時五許，為警於巡邏時查獲如附表編號
    三所示之犯罪事實，並扣得打火機一個。
三、案經臺南市警察局第三分局報告臺灣臺南地方法院檢察署檢
    察官偵查後聲請簡易判決處刑暨臺南市警察局第五分局報告
    臺灣臺南地方法院檢察署檢察官函請併案審理。
    理  由
一、本件被告甲○○所犯為死刑、無期徒刑、最輕本刑為三年以
    上有期徒刑以外之罪，亦非屬高等法院管轄之第一審案件，
    其於準備程序進行中，先就被訴事實為有罪之陳述，經法官
    告知簡式審判程序之旨，並聽取檢察官之意見後，依刑事訴
    訟法第二百七十三條之一第一項、第二百七十三條之二等規
    定，裁定由受命法官獨任進行簡式審判程序，且不受同法關
    於證據能力認定及調查方式規定之限制，合先敘明。
二、前開犯罪事實有以下事證可資證明：
  (一)附表編號一所示犯罪事實部分
    1.被告於警偵訊及本院時自白不諱。
    2.被害人薛文賢於警詢之指訴。
    3.車號六七六三—ＮＱ號之車籍作業系統查詢認可資料一紙。
    4.現場照片二幀。
  (二)附表編號二所示犯罪事實部分
    1.被告於警偵訊及本院時自白不諱。
    2.被害人林雪鳳於警詢之指訴。
    3.共同被告黃俊銘於警詢時之供述。
    4.現場照片三幀。
  (三)附表編號三所示犯罪事實部分
    1.被告於警偵訊及本院時自白不諱。
    2.被害人乙○○於警詢之指訴。
    3.扣押物品目錄表、贓物認領保管單各一紙。
    4.現場照片八幀。
三、論罪科刑
  (一)核被告所為前開犯行，均係犯刑法第三百二十條第一項普通
    竊盜既遂罪。而被告與共同被告黃俊銘就附表編號二所示之
    犯行，有犯意聯絡及行為分擔，應依修正施行前刑法第二十
    八條規定論以共同正犯（詳如後述）。又被告先後二次單獨
    竊盜以及一次共同竊盜之犯行，時間緊接，方法相同，觸犯
    基本構成要件相同之罪名，顯係基於概括犯意為之，應依修
    正施行前刑法第五十六條之規定，論以連續犯，並依法加重
    其刑（詳如後述）。
  (二)又查，本件檢察官聲請併案審理（即附表編號二犯罪事實部
    分）以及當庭擴張（即附表編號一犯罪事實部分）部分，雖
    均未據檢察官於聲請簡易判決處刑書所敘及，惟該二部分業
    經被告自白犯行，並有前開事證可資佐證，且與檢察官於聲
    請簡易判決處刑書已敘明之部分有連續犯裁判上一罪之關係
    ，為起訴效力所及，本院自應一併審究，附此敘明。
  (三)復查，被告有犯罪事實欄所載之前科，此有臺灣高等法院被
    告前案紀錄表及臺灣臺南地方法院檢察署刑案資料查註紀錄
    表各一件在卷可按，其受有期徒刑執行完畢後五年內故意再
    犯本件有期徒刑以上之罪，應依修正施行前刑法第四十七條
    之規定論以為累犯（詳如後述），依法加重其刑，併依刑法
    第七十條之規定，遞加重其刑。
  (四)爰審酌被告甫因前案於九十四年十一月十六日執行完畢出監
    ，未及一年即再犯本案，顯見未因前案科刑處罰而記取教訓
    ，復考量被告年輕力壯，四肢健全，竟不循正當途徑賺取生
    活所需，貪圖不法利益，偷取他人財物，屢經警查獲，仍一
    再犯案，益見其法紀觀念淡薄，並參酌其犯罪動機、犯罪手
    段、所竊財物之價值非微，所竊被害人薛文賢、乙○○所有
    之財物，業已發還，所竊林雪鳳所有財物，因已變賣卻尚未
    賠償被害人損失，暨犯後坦承犯行態度尚佳等一切情狀，認
    蒞庭檢察官對被告具體求刑有期徒刑二年，核屬過重，爰量
    處如主文所示之刑，以資懲儆。至扣案之打火機一個，雖為
    被告所有，但非供附表編號三所示犯罪事實所用之物一節，
    則據被告供明在卷，故不為沒收之宣告。
四、新舊法比較之說明
  (一)按行為後法律有變更者，適用行為時之法律。但行為後之法
    律有利於行為人者，適用最有利於行為人之法律。修正後刑
    法第二條第一項定有明文。查本件被告行為後，刑法部分條
    文修正施行，而修正施行後刑法第二條第一項亦修正規定，
    然此乃為與刑法第一條罪刑法定主義相互契合，以貫徹法律
    禁止溯及既往原則，其乃規範行為後法律變更所生新舊法律
    比較適用之準據法，本身尚無比較新舊法之問題，故應一律
    適用修正施行後刑法第二條之規定以決定適用之刑罰法律，
    先予辨明。又參以本次刑法總則編修正之比較新舊法，應就
    罪刑有關之之共犯、未遂犯、想像競合犯、連續犯，以及累
    犯加重暨其他法定加減原因（如身分加減）與加減例等一切
    情形，綜其全部罪刑之結果而為比較（最高法院九十五年五
    月二十三日刑事庭第八次會議決議可資參照），首先敘明。
  (二)查被告行為時修正施行前刑法第二十八條乃規定：「二人以
    上共同實施犯罪之行為者，皆為正犯」，而修正施行後同條
    文僅將「實施」修正為「實行」，考之修正條文立法理由說
    明，其主要目的係在排除僅參與犯罪之「陰謀」或「預備」
    階段者成立共同正犯之可能，就此而言，修正施行後刑法第
    二十八條之規定已較修正前之規定限縮共同正犯成立之範圍
    ，然本件被告所為之犯行，非屬陰謀、預備共同正犯，適用
    新舊法之結果，修正後之規定並非較有利於正犯，因此，依
    刑法第二條第一項之規定，仍應適用修正前刑法第二十八之
    規定。
  (三)次查被告行為時，刑法第五十六條規定「連續數行為而犯同
    一之罪名者，以一罪論。但得加重其刑至二分之一。」，被
    告行為後即九十五年七月一日修正施行之刑法業已刪除連續
    犯之規定，此雖非犯罪構成要件或刑度之變更，但因多次犯
    行是否可依連續犯論以一罪或數罪併罰，顯已影響行為人刑
    罰之法律效果，自屬法律有變更，依修正施行後刑法第二條
    第一項規定比較新、舊法，而本案依照新法刪除連續犯之規
    定，必須就被告多次竊盜之犯行分論併罰，不若舊法得依連
    續犯之規定論以一罪，是仍應適用被告行為時之舊法論以連
    續犯較為有利。
  (四)又查，被告行為後刑法第四十七條第一項規定修正為「受徒
    刑之執行完畢，或一部之執行而赦免後，五年以內【故意】
    再犯有期徒刑以上之罪者，為累犯，加重本刑至二分之一。
    」，此部分修正，並非犯罪構成要件或刑罰之變更，但因被
    告犯行是否需論以累犯而加重其刑，顯已影響行為人刑罰加
    重與否之法律效果，自屬法律有變更。然因被告乃出於故意
    再犯本件有期徒刑以上之罪，不論修正施行前、後之法條適
    用結果均不分軒輊，故依刑法第二條第一項前段之規定依修
    正施行前第四十七規定即舊法論以累犯。
  (五)其次，刑法分則編設有罰金刑規定之貨幣單位係屬銀元，依
    此論科罰金者，均應適用罰金罰鍰提高標準條例第一條、第
    四條之規定，按各該具體條文制定或修正之時間先後，定其
    提高之倍數。惟被告行為後即九十五年六月十四日增訂公布
    ，並自同年七月一日起施行之刑法施行法第一條之一規定：
    「中華民國九十四年一月七日刑法修正施行後，刑法分則編
    所定罰金之貨幣單位為新臺幣。九十四年一月七日刑法修正
    時，刑法分則編未修正之條文定有罰金者，自九十四年一月
    七日刑法修正施行後，就其所定數額提高為三十倍。但七十
    二年六月二十六日至九十四年一月七日新增或修正之條文，
    就其所定數額提高為三倍」，換言之，自九十五年七月一日
    起，刑法分則編所定罰金刑之貨幣單位，由原來之銀元改為
    新臺幣，並就罰金數額提高為三十倍。查刑法第三百二十條
    第一項普通竊盜罪自二十四年七月一日公布施行後即未再做
    修正，而該條設有罰金刑之處罰，依增訂刑法施行法第一條
    之一之規定，其罰金以新臺幣為單位，數額應提高三十倍。
    然此與修正前之罰金以銀元為單位，適用罰金罰鍰提高標準
    條例之結果應提高十倍者，對被告而言，並無不利（新臺幣
    與銀元之比例為一比三，換算結果，亦為三十倍）。復參以
    其立法理由，係因應刑法增修條文自九十五年七月一日施行
    後，刑法第三十三條第五款規定，罰金貨幣單位已改為新臺
    幣，是以同法各罪所定罰金貨幣單位，自應配合上開規定修
    正；且因不再適用「現行法規所定貨幣單位折算新臺幣條例
    」，為使罰金數額趨於一致，避免衍生新舊法比較適用問題
    ，以緩和實務適用法律之衝擊，於不變動罰金數額之前提下
    ，而為制定。換言之，刑法施行法第一條之一，係為取代刑
    法修正前適用罰金罰鍰提高標準條例第一條及現行法規所定
    貨幣單位折算新臺幣條例第二條之規定。是本件上開被告所
    犯各該刑法規定之罰金刑度，無庸引據刑法第二條第一項為
    新舊法比較，應逕援引上開刑法施行法第一條之一之規定以
    為貨幣單位及提高標準之依據，併此敘明。
據上論斷，應依刑事訴訟法第二百七十三條之一第一項、第二百
九十九條第一項前段，刑法第二條第一項前段、刑法第三百二十
條第一項、（修正施行前）第二十八條、（修正施行前）第五十
六條、（修正施行前）第四十七條，刑法施行法第一條之一，判
決如主文。
本案經檢察官莊玲如到庭執行職務。
中    華    民    國    95    年    10    月    26   日
                  刑事第四庭   法  官  黃欣怡
以上正本證明與原本無異
如不服本判決應於送達十日內向本院提出上訴狀
                               書記官  陳怡吟
中    華    民    國    95    年    10    月    26   日
附表：
┌──┬──────┬──────┬───┬─────────┬───────┬──────┬────────┐
│編號│時間（民國）│  地    點  │被害人│  行  為  方  式  │竊得之財物    │扣押物品    │所犯法條        │
│    │            │            │      │                  │（新臺幣：元）│            │                │
├──┼──────┼──────┼───┼─────────┼───────┼──────┼────────┤
│ 一 │九十五年五月│臺南市安平區│薛文賢│甲○○駕駛其母成藍│ＢＯＳＣＨ牌電│    無      │刑法第三百二十條│
│    │六日上午十時│慶平路與文平│      │罔市所有之車牌號碼│鑽二支（每支價│            │第一項          │
│    │三十分許    │路之交岔路口│      │6763-NQ自小客車， │值七千元，二支│            │                │
│    │            │            │      │行經前開路段，見薛│計一萬四千元）│            │                │
│    │            │            │      │文賢所有車牌號碼FI│、ＨＩＴＡＣＨ│            │                │
│    │            │            │      │-3337號自小客車， │Ｉ牌電槌一支（│            │                │
│    │            │            │      │車門未上鎖且無人看│價值七千元），│            │                │
│    │            │            │      │管之際，進入車內徒│以上均由薛文賢│            │                │
│    │            │            │      │手竊得電鑽二支、電│領回。        │            │                │
│    │            │            │      │鎚一支得手。      │              │            │                │
├──┼──────┼──────┼───┼─────────┼───────┼──────┼────────┤
│二  │九十五年五月│臺南市北區中│林雪鳳│由甲○○駕駛前開  │釘槍五支、電鋸│    無      │刑法第三百二十條│
│    │十五日中午十│華北路二段二│      │6763 -NQ號自小客車│、電鑽、磨石機│            │第一項          │
│    │二時五十分許│五二巷十四號│      │，搭載黃俊銘（另案│、刨刀機各一台│            │                │
│    │            │            │      │審理中），行經前開│、手提袋一個  │            │                │
│    │            │            │      │路段，見林雪鳳外出│（價值約三十四│            │                │
│    │            │            │      │且大門未鎖，甲○○│萬二千元），以│            │                │
│    │            │            │      │與黃俊銘即未經林雪│上均已變賣。  │            │                │
│    │            │            │      │鳳同意進入上開處所│              │            │                │
│    │            │            │      │內（侵入住宅部分未│              │            │                │
│    │            │            │      │據告訴），徒手竊取│              │            │                │
│    │            │            │      │林雪鳳所有之釘槍五│              │            │                │
│    │            │            │      │支、電鋸、電鑽、磨│              │            │                │
│    │            │            │      │石機、刨刀機各一台│              │            │                │
│    │            │            │      │、手提袋一個。得手│              │            │                │
│    │            │            │      │後由黃俊銘將所竊財│              │            │                │
│    │            │            │      │物變賣予台南市海安│              │            │                │
│    │            │            │      │路與中華北路口附近│              │            │                │
│    │            │            │      │之某二手工具行，得│              │            │                │
│    │            │            │      │款一千二百元與成彬│              │            │                │
│    │            │            │      │富朋分花用。      │              │            │                │
├──┼──────┼──────┼───┼─────────┼───────┼──────┼────────┤
│三  │九十五年六月│臺南市安南區│乙○○│甲○○持自備之打火│手提油壓電鋸一│打火機一個。│刑法第三百二十條│
│    │六日凌晨三時│府安路六段一│      │機一個，敲毀乙○○│台（價值一萬二│（不為沒收之│第一項。        │
│    │五分許（起訴│０三巷一二四│      │所有停放於上址之車│千元），業已發│宣告）      │                │
│    │書誤載為五十│號前        │      │牌號碼TD-4365號自 │還乙○○。    │            │                │
│    │分許）      │            │      │小客車之後座車窗玻│              │            │                │
│    │            │            │      │璃後（毀損部分未據│              │            │                │
│    │            │            │      │告訴），徒手竊取楊│              │            │                │
│    │            │            │      │倉德所有置放於上開│              │            │                │
│    │            │            │      │自小客車內之手提油│              │            │                │
│    │            │            │      │壓電鋸一台，得手後│              │            │                │
│    │            │            │      │將其藏匿於上開自小│              │            │                │
│    │            │            │      │客車車底。        │              │            │                │
└──┴──────┴──────┴───┴─────────┴───────┴──────┴────────┘
附錄法條：
中華民國刑法第320條
（普通竊盜罪、竊佔罪）
意圖為自己或第三人不法之所有，而竊取他人之動產者，為竊盜
罪，處 5 年以下有期徒刑、拘役或 5 百元以下罰金。
意圖為自己或第三人不法之利益，而竊佔他人之不動產者，依前
項之規定處斷。
前二項之未遂犯罰之。


司法院資訊處製作；財團法人民間司法改革基金會備份。
